【裁判字號】    98,訴,632
【裁判日期】    990121
【裁判案由】    分割共有物
【裁判全文】
臺灣彰化地方法院民事判決  98年度訴字第632號
原      告  未○○
訴訟代理人  李淵源 律師
被      告  申○○
            卯○○
            丙○○
            Ａ○○
            辰○○
            午○○
            乙○
            甲○○
            天○○
            戌○○
            寅○○
            子○○
            戊○○
            丑○○
            己○○
            酉○○○
            宇○○
            辛○○
            庚○○
            地○○○
上列4人共同
訴訟代理人  壬○○    住彰化縣大村鄉○○村○○路4號
被      告  Ｃ○○    住彰化縣員林鎮○○路○段299號
            宙○○    住同上
            玄○○    住同上
            黃○○    住同上
            癸○○    住彰化縣員林鎮○○路○段258號
            丁○○    住台北市信義區○○○路○段71巷3弄17
                        號
            Ｂ○○    住彰化縣大村鄉○○村○○路4號
            亥○○    住彰化縣大村鄉○○村○○路5號
            巳○○    住台北市○○區○○街118巷25弄1號5
                        樓
            Ｄ○○○  住台北市○○區○○路1段127號7樓之1
上列當事人間請求分割共有物事件，本院於民國99年1月7日言詞
辯論終結，茲判決如下：
    主  文
被告Ａ○○、辰○○、午○○、乙○、甲○○應就其被繼承人游
煥堯所遺坐落彰化縣員林鎮○○段267地號，應有部分120分之1
及600分之1土地辦理繼承登記。
被告寅○○、子○○、丑○○、戊○○、己○○應就被繼承人游
煥圭所遺坐落彰化縣員林鎮○○段第267地號，應有部分120分之1
及600分之1土地辦理繼承登記。
被告Ｃ○○、宙○○、玄○○、黃○○、癸○○應就被繼承人游
奪魁所遺坐落彰化縣員林鎮○○段第267地號，應有部分120分之
6土地辦理繼承登記。
兩造共有坐落彰化縣員林鎮○○段第267地號、面積5012平方公
尺土地，如附圖所示編號A部分面積1002.40平方公尺分歸被告宇
○○、辛○○、庚○○、地○○○按原應有部分比例保持共有取
得；編號B部分面積1002.40平方公尺分歸原告取得；編號C部分
面積1002.40平方公尺分歸被告申○○取得；編號D部分面積250.
61平方公尺分歸被告Ｃ○○、宙○○、玄○○、黃○○、癸○○
公同共有取得；編號E部分面積83.53平方公尺分歸被告丁○○取
得；編號F部分面積83.53平方公尺分歸被告巳○○取得；編號G
部分面積83.53平方公尺分歸被告Ｄ○○○取得；編號H部分面積
83.53平方公尺分歸被告卯○○取得；編號I部分面積83.53平方
公尺分歸被告丙○○取得；編號J部分面積83.53平方公尺分歸被
告Ｂ○○取得；編號K部分面積50.12平方公尺分歸被告Ａ○○、
辰○○、午○○、乙○、甲○○公同共有取得；編號L部分面積
50.12平方公尺分歸被告天○○取得；編號M部分面積50.12平方
公尺分歸被告戌○○取得；編號N部分面積50.12平方公尺分歸被
告寅○○、子○○、丑○○、戊○○、己○○公同共有取得；編
號O部分面積50.12平方公尺分歸被告亥○○取得；編號P部分面
積1002.40平方公尺分歸被告酉○○○取得。
訴訟費用由兩造按附表所示應有部分之比例負擔。
    事實及理由
一、本件除被告申○○、酉○○○、宇○○、辛○○、庚○○、
    地○○○外，其餘被告受合法送達，均未於最後言詞辯論期
    日到場，核無民事訴訟法第386條各款所列情形，爰依原告
    之聲請，由其一造辯論而為判決。
二、原告起訴主張：
    坐落彰化縣員林鎮○○段第267地號、面積為5,012平方公尺
    土地（下稱系爭土地）為兩造所共有，兩造應有部分之比例
    如附表所示。兩造就系爭土地並無因物之使用目的不能分割
    之情事，亦未有不分割之協議，而且就分割方法不能達成協
    議，爰依民法第823條第1項、第824條第2項規定，請求分割
    系爭土地，並聲明請求判決如主文所示。
三、被告之聲明及陳述：
  (1)被告酉○○○陳稱：同意分割，同意原告之分割方案。
  (2)被告申○○陳稱：同意分割，惟希望分割線要筆直。
  (3)被告宇○○、辛○○、庚○○、地○○○陳稱：同意分割，
    同意原告分割方案，願意維持共有。
四、其餘被告經合法通知，均未提出書狀作何聲明或陳述。
五、原告主張系爭土地為兩造所共有，各共有人應有部分如附表
    所示，系爭土地並無因物之使用目的不能分割或契約訂有不
    分割期限之情形，且兩造無法協議分割之事實，已據其提出
    土地登記謄本、戶籍謄本、繼承系統表等件為證，堪信為真
    實。是以原告依民法第823條第1項、第824條第2項之規定，
    請求分割系爭土地，於法有據，應予准許
六、按因繼承、強制執行、公用徵收或法院之判決，於登記前已
    取得不動產物權者，非經登記，不得處分其物權，民法第75
    9條定有明文。又分割共有物，性質上為處分行為，依民法
    第759條規定，共有不動產之共有人中有人死亡時，於其繼
    承人未為繼承登記以前，固不得分割共有物。惟原告如於本
    件訴訟中，請求死亡共有人之繼承人辦理繼承登記，並合併
    對繼承人及其餘共有人為分割共有物之請求，不但符合訴訟
    經濟原則，亦與民法第759條規定之旨趣無違（最高法院69
    年台上字第1012號判例意旨參照）。經查，系爭土地共有人
    游煥堯、游煥圭、游奪魁均於起訴前死亡，渠等繼承人如主
    文第一項至第三項所示，則原告於訴請分割系爭土地同時，
    併請求渠等之繼承人辦理繼承登記，尚無不合，應准許之。
    爰判決如主文第一項至第三項所示。
七、按共有人因共有物分割之方法不能協議決定，而提起分割共
    有物之訴，應由法院斟酌共有物之性質、共有人之意願、全
    體共有人之利益、經濟效用等因素，秉持公平原則，而為適
    當之分配。查系爭土地為特定農業區農牧用地，原告主張如
    附圖所示之分割方案，分割線筆直，各共有人分得土地均面
    臨道路，且符合土地上建物之使用現況，為除被告申○○外
    之全體共有人所不爭執。被告申○○雖主張其分得部分土地
    之分割線應予拉直為一直線，惟如此將需拆除地上游奪魁繼
    承人所有之二層樓房建物，而不可採。是本院審酌共有人之
    意願及全體共有人之利益等一切情狀，認為以附圖所示方案
    分割，應屬適當。爰諭知系爭土地之分割方法如主文第四項
    所示。
八、訴訟費用負擔之依據：民事訴訟法第78條、第80條之1、第
    85條第1項但書、第2項。
中    華    民    國    99    年    1    月    21    日
                  民事第二庭    法  官  施錫揮
以上正本係照原本作成。
如對判決上訴，應於判決送達後20日內向本院提出上訴狀。
中    華    民    國    99    年    1    月    21    日
                                書記官  蕭秀吉
附表：
┌──┬────┬───────┐
│編號│ 共有人 │應有部分比例  │
├──┼────┼───────┤
│1   │申○○  │10分之2       │
├──┼────┼───────┤
│2   │卯○○  │120分之2      │
├──┼────┼───────┤
│3   │丙○○  │120分之2      │
├──┼────┼───────┤
│4   │Ａ○○  │600分之6      │
│    │辰○○  │（連帶負擔）  │
│    │午○○  │              │
│    │乙○    │              │
│    │甲○○  │              │
├──┼────┼───────┤
│5   │天○○  │600分之6      │
├──┼────┼───────┤
│6   │戌○○  │600分之6      │
├──┼────┼───────┤
│7   │寅○○  │600分之6      │
│    │子○○  │（連帶負擔）  │
│    │丑○○  │              │
│    │戊○○  │              │
│    │己○○  │              │
├──┼────┼───────┤
│8   │酉○○○│40分之8       │
├──┼────┼───────┤
│9   │未○○  │5分之1        │
├──┼────┼───────┤
│10  │宇○○  │20分之1       │
├──┼────┼───────┤
│11  │辛○○  │20分之1       │
├──┼────┼───────┤
│12  │庚○○  │20分之1       │
├──┼────┼───────┤
│13  │地○○○│20分之1       │
├──┼────┼───────┤
│14  │Ｃ○○  │120分之6      │
│    │宙○○  │（連帶負擔）  │
│    │玄○○  │              │
│    │黃○○  │              │
│    │癸○○  │              │
├──┼────┼───────┤
│15  │丁○○  │120分之2      │
├──┼────┼───────┤
│16  │Ｂ○○  │120分之2      │
├──┼────┼───────┤
│17  │亥○○  │100分之1      │
├──┼────┼───────┤
│18  │巳○○  │120分之2      │
├──┼────┼───────┤
│19  │Ｄ○○○│120分之2      │
└──┴────┴───────┘

司法院資訊處製作；財團法人民間司法改革基金會備份。
